最高法院刑事判決　　　　　　　　　 111年度台上字第3492號
上　訴　人　王肇偉
選任辯護人　黃逸哲律師
上列上訴人因妨害秩序等罪案件，不服臺灣高等法院臺中分院中
華民國111年4月27日第二審判決（111 年度上訴字第32號，起訴
案號：臺灣彰化地方檢察署109 年度偵字第9828號），提起上訴
，本院判決如下：
    主  文
上訴駁回。
    理  由
按刑事訴訟法第377 條規定，上訴於第三審法院，非以判決違
  背法令為理由，不得為之。是提起第三審上訴，應以原判決違
  背法令為理由，係屬法定要件。如果上訴理由書狀並未依據卷
  內訴訟資料，具體指摘原判決不適用何種法則或如何適用不當
  ，或所指摘原判決違法情事，顯與法律規定得為第三審上訴理
  由之違法情形，不相適合時，均應認其上訴為違背法律上之程
  式，予以駁回。至原判決有無違法，與上訴是否以違法為理由
  ，係屬二事。 
本件原審審理結果，認為上訴人王肇偉有如原判決犯罪事實欄
  所載之意圖供行使之用而攜帶兇器，在公眾得出入場所，首謀
  聚眾施強暴、強制未遂及恐嚇危害安全各犯行明確，因而維持
  第一審關於依想像競合犯規定，從一重論處上訴人意圖供行使
  之用而攜帶兇器，在公眾得出入場所，首謀聚眾施強暴罪刑（
  累犯）部分之判決，駁回上訴人在第二審之上訴。已詳敘其認
  定犯罪事實所憑之證據及理由。
依司法院釋字第775號解釋意旨，適用刑法第47條第1項累犯加
  重本刑之規定，若造成行為人所受之刑罰超過其所應負擔罪責
  ，而不符合罪刑相當原則、比例原則，則有違反憲法第8 條保
  障人身自由所為之限制或牴觸第23條比例原則，在此範圍內，
  有關機關應依此解釋意旨修法，於修正前，法院應就個案依該
  解釋意旨，裁量是否加重最低本刑。原判決已敘明上訴人於前
  案有期徒刑執行完畢後5 年以內，故意再犯本件有期徒刑以上
  之罪而成立累犯之旨，並具體審酌上訴人之前科情節，及甫執
  行完畢旋再犯本案等情，認依累犯規定加重其刑，並無致上訴
  人所受刑罰超過所應負擔罪責，及使其人身自由因而受過苛侵
  害之情事等旨，記明其裁量之理由，難認有違反前述解釋意旨
  或裁量權內部界限之違誤。上訴意旨無視原判決明確之論斷及
  說明，重執其提起第二審上訴且不為原審所採之相同陳詞，再
  事爭執，漫言原判決以累犯規定加重其刑為違法云云，並非適
  法之第三審上訴理由。
量刑之輕重，屬事實審法院得依職權自由裁量，倘其裁量未逾
  越法律所規定之範圍，或濫用其權限，即不得任意指摘其為違
  法。原判決審酌第一審據以認定上訴人構成累犯之前案雖有未
  合，惟無礙本件為累犯及應依累犯規定加重其刑之認定；復詳
  敘其量刑係以上訴人之責任為基礎，審酌刑法第57條各款所列
  情狀，說明如何量刑，為無不當，因而維持第一審所量處之刑
  等旨，其量定之刑罰，並未逾法定刑度，與罪刑相當原則亦無
  相悖，難認有濫用其裁量權限之違法情形。又刑法第59條之酌
  量減輕其刑，必於犯罪之情狀，在客觀上足以引起一般同情，
  認為即予宣告法定最低度刑期，猶嫌過重者，始有其適用。原
  判決已敘明上訴人攜帶兇器犯刑法第150條第1項後段之罪，依
  同條第2項第1款規定得加重其刑，第一審未依該規定加重其刑
  ，已屬寬厚，且依其犯罪情狀，亦難認有何顯可憫恕之情形，
  在客觀上顯不足以引起一般同情，所執已與被害人和解獲取諒
  解等節，均屬刑法第57條量刑之參酌因素，自無依刑法第59條
  規定酌減其刑之餘地。經核尚無不合。上訴意旨徒憑己見，泛
  言原審未適用刑法第59條規定酌減其刑，且量刑過重云云，乃
  係就原判決量刑及酌減與否職權之適法行使，任意指摘，亦與
  法律規定得為第三審上訴理由之違法情形，不相適合。其餘上
  訴意旨，經核亦係就原審量刑職權之適法行使，任意指摘為違
  法，難認已符合首揭法定之第三審上訴要件。
依上所述，本件關於意圖供行使之用而攜帶兇器，在公眾得出
  入場所，首謀聚眾施強暴犯行之上訴，不合法律上之程式，應
  予駁回。上開得上訴第三審之上訴，既從程序上予以駁回，則
  與之有裁判上一罪關係，經第一審及原審均認有罪，屬不得上
  訴第三審之強制未遂及恐嚇危害安全罪部分之上訴，亦無從為
  實體上審判，應一併駁回。
據上論結，應依刑事訴訟法第395條前段，判決如主文。
中    華    民    國   111    年    8     月    11    日
                  刑事第三庭審判長法  官  徐  昌  錦  
                                  法  官  林  恆  吉  
                                  法  官  林  海  祥  
                                  法  官  侯  廷  昌  
                                  法  官  江  翠  萍  
本件正本證明與原本無異
                                  書記官
中    華    民    國   111    年    8     月    17    日